臺灣臺南地方法院刑事判決　　　　　　　　　　　　　　九十年度訴字第八七七號
　　公　訴　人　臺灣臺南地方法院檢察署檢察官
　　被　　　告　丙○○
右列被告因偽造文書等案件，經檢察官聲請簡易處刑 (八十九年度偵字第一四一八二
號)，本院認不宜以簡易判決處刑，改依通常程序審理，本院判決如左：
    主  文
丙○○連續行使偽造私文書，足以生損害於他人，處有期徒刑陸月，如易科罰金，以
參佰元折算壹日。
偽造乙○○簽收之出貨單上「黃」署押貳枚、偽造甲○○簽收之出貨單上「陳」署押
壹枚均沒收。
    事  實
一、丙○○前曾因偽造文書罪，經本院判處有期徒刑六月，並於民國八十七年三月二
    日判決有期徒刑六月，緩刑三年確定，在緩刑中猶不知悔改，其自八十九年四月
    間任職於丁○○所開設之菁英西工五金商行（下稱菁英五金行）負責推銷五金貨
    品及送貨、收款等業務，為從事上揭業務之人，竟乘其擔任該商行業務員之機會
    ，基於意圖為自己不法所有之概括犯意，於八十九年十一月間，連續假冒往來客
    戶大勝五金行、進興五金行等客戶之名義訂貨，並利用不詳姓名不知情之成年人
    在菁英五金行之出貨單偽簽大勝五金行負責人乙○○之姓「黃」、進興五金行負
    責人甲○○之姓「陳」之署押，以表示客戶乙○○、甲○○已簽收貨物之意，再
    交還該商行而行使，足生損害於大勝五金行即乙○○、進興五金行即甲○○及菁
    英五金行即丁○○，合計詐得新台幣（下同）三十三萬三千三百三十三元之五金
    貨品，嗣後因菁英五金行負責人丁○○發覺有異，循線清查而知悉上情。
二、案經菁英五金行負責人丁○○訴請臺灣臺南地方法院檢察署檢察官偵查起訴。
    理  由
一、訊據被告丙○○矢口否認右揭詐欺及偽造文書之犯行，辯稱：告訴人丁○○所提
    未付貨款之出貨單是伊招攬的客戶，客戶沒有付款給告訴人，所以由伊負責，告
    訴人出貨給大勝五金行、進興五金行的出貨單上「黃」、「陳」署押不是伊偽簽
    的，伊沒有偽造客戶之簽收及詐騙貨品云云。惟查：右揭犯罪事實，業據告訴人
    丁○○於檢察官偵查中指述綦詳（見卷附臺灣臺南地方法院檢察署九十年二月五
    日訊問筆錄），告訴人於本院審理時復明確指稱：被告假冒客戶名義叫貨，出貨
    單上有這些貨品，伊開設的菁英五金行也有出貨，但被告提出的客戶給付貨款的
    支票都退票，伊就根據未付貨款的出貨單向每家廠商查詢，是否有叫貨，其等都
    回說沒有訂購這些貨品，伊依照出貨單上記載的金額統計出被告假冒客戶名義叫
    了三十三萬三千三百三十三元的貨品未付款，嗣於偵查中伊即以該金額為基礎與
    被告和解等語（本院九十年八月一日訊問筆錄、九十年十月十七日審判筆錄、九
    十一年一月九日審判筆錄）。復據證人大勝五金行負責人乙○○於偵查中具結證
    稱：菁英五金行出貨予大勝五金行的出貨單上「黃」署押，不是伊所簽署等語（
    見卷附臺灣臺南地方法院檢察署九十年三月七日訊問筆錄）。另證人即進興五金
    行負責人甲○○於偵查及本院審理時亦均具結證稱：伊不曾向菁英五金行訂貨或
    取貨，也未交付支票給被告轉付菁英五金行貨款，該五金行出貨予進興五金行的
    出貨單上「陳」署押，不是伊所簽署等語（見卷附臺灣臺南地方法院檢察署九十
    年二月二十六日訊問筆錄、本院九十年十一月十四日審判筆錄）。足見被告確有
    假冒大勝五金行、進興五金行等客戶名義向其所服務之菁英五金行訛詐貨品，並
    在出貨單上偽簽大勝五金行負責人乙○○之姓「黃」及進興五金行負責人甲○○
    之姓「陳」之簽名，以表示客戶乙○○、甲○○已簽收貨品之事實。參以被告自
    承：伊交予告訴人表示各廠商付款的支票，是伊看報紙向別人買的，伊要買多少
    面額的支票，對方就填載多少給伊，至票據到期日伊要把錢存到支票帳戶內等語
    （見卷附臺灣臺南地方法院檢察署九十年二月五日訊問筆錄、本院九十一年一月
    九日審判筆錄）。由被告擅自在外購買支票權充訂貨廠商之客票以欺瞞告訴人，
    亦徵被告主觀上有不法所有詐騙之犯意。又出貨單上「黃」、「陳」之署押，雖
    與被告當庭書寫之「黃」、「陳」字跡不符，此顯示被告利用不知情之人代簽該
    署押，以防事後遭告訴人認出字跡，而曝犯情，甚為明顯。此外，復有被告所立
    之切結書一紙、和解書一紙、被告交付予告訴人支付貨款之支票及退票理由單各
    一份、偽造乙○○簽收之出貨單二紙、偽造甲○○簽收之出貨單一紙（以上均影
    本）附卷可資佐證。綜上所述，被告所辯，顯係畏罪卸責之詞，委無可採，本件
    事證明確，被告犯行堪以認定。
二、按在偽造客戶之簽名於送貨單上，依習慣係表示該送貨單上所載貨品已由客戶簽
    收之用意證明，與一般收據性質相同，依刑法第二百二十條規定，應以同法第二
    百十條之偽造私文書罪論，最高法院七十九年臺上字第一八一二號判決意旨可資
    參照。核意圖為自己不法之所有，以詐術向告訴人騙取貨品，係犯刑法第三百三
    十九條第一項之詐欺罪（公訴意旨認被告此部分所為應依刑法第三百三十六條第
    二項之業務侵占罪處斷，尚有未洽）；其利用他人於菁英五金行出貨單上，偽造
    客戶簽收之署押，復行使交付告訴人報帳，足以生損害於告訴人，所為係犯刑法
    第二百十六條、第二百二十條、第二百十條之行使偽造私文書罪。其偽造署押之
    行為屬偽造私文書之階段行為，其偽造私文書之低度行為亦為行使之高度行為所
    吸收，均不復另論。被告利用他人於出貨單上偽簽「黃」、「陳」之行為，惟該
    人並不知偽造文書之情，無犯罪之認識，被告應成立該罪之間接正犯。被告多次
    行使偽造私文書及詐欺之犯行，均時間緊接，犯罪構成要件相同，顯均係基於概
    括之犯意反覆為之，皆應依連續犯之規定論以一罪，並加重其刑。其所犯上開行
    使偽造私文書、詐欺二罪間，有方法結果之牽連關係，為牽連犯，應從一重之行
    使偽造私文書罪處斷。爰審酌被告前有偽造文書犯罪前科，現仍緩刑中（詳卷附
    臺灣高等法院被告全國前案紀錄表），猶不知悔悟，及其犯罪之動機、目的、手
    段、所生危害、與告訴人關係、犯罪後態度、已與告訴人達成和解並償付損失、
    告訴人亦表示原諒被告等一切情狀，量處如主文所示之刑，以示懲儆。又按被告
    犯罪後，刑法第四十一條已於九十年一月十日修正公布，並於同月十二日生效施
    行，將易科罰金之條件，由犯法定本刑三年以下有期徒刑以下之刑之罪，改為犯
    法定本刑五年以下有期徒刑以下之刑之罪，比較新舊法之結果，自以適用裁判時
    之新法對被告較為有利，爰併依現行刑法第四十一條第一項前段規定諭知易科罰
    金之折算標準。偽造乙○○簽收之出貨單上「黃」署押二枚、偽造甲○○簽收之
    出貨單上「陳」署押一枚，均依刑法第二百十九條規定宣告沒收。
三、公訴意旨另認被告將應繳回菁英五金行之三十三萬三千三百三十三元貨款，以變
    易持有為所有之意思留為己用，而認被告涉有刑法第三百三十六條第二項之業務
    侵占罪嫌等語。然查，公訴人於事實欄既認定被告係冒用客戶名義訂貨，則被告
    主觀上應係具詐欺犯意，且該貨物既係其詐騙而來，即非為交予客戶而持有之物
    ，亦與交付該貨物予客戶後將收取之貨款侵占入己之情形有別，是公訴人前開論
    述，顯然有誤，惟其起訴之基本事實相同，爰依法變更起訴法條，附此敘明。
據上論斷，應依刑事訴訟法第四百五十二條、第二百九十九條第一項前段、第三百條
，刑法第二條第一項前段、第五十六條、第二百十條、第二百十六條、第二百二十條
、第三百三十九條第一項、第五十五條、第四十一條第一項前段、第二百十九條，罰
金罰鍰提高標準條例第一條前段、第二條，判決如主文。
中      華      民      國     九十一     年     一     月    二十三    日
                              臺灣臺南地方法院刑事第三庭
          法  官  謝瑞龍
右正本證明與原本無異。
如不服本判決，應於送達後十日內向本院提出上訴狀。
                                  書記官  翁昭煦
中      華      民      國     九十一     年     一     月    二十四    日
附錄本案論罪科刑法條全文：
刑法第二百十條：偽造、變造私文書，足以生損害於公眾或他人者，處五年以下有期
                徒刑。
刑法第二百十六條：行使第二百十條至第二百十五條之文書者，依偽造、變造文書或
                  登載不實事項或使登載不實事項之規定處斷。
刑法第三百三十九條第一項：意圖為自己或第三人不法之所有，以詐術使人將本人或
                          第三人之物交付者，處五年以下有期徒刑、拘役或科或
                          併科一千元以下罰金。
